【裁判字號】    95,易,695
【裁判日期】    950907
【裁判案由】    竊盜
【裁判全文】
臺灣士林地方法院刑事判決               95年度易字第695號
公  訴  人  臺灣士林地方法院檢察署檢察官
被      告  乙○○
上列被告因竊盜案件，經檢察官提起公訴（95年度偵字第2987號
），本院判決如下：
    主  文
乙○○共同意圖為自己不法之所有，而竊取他人之動產，處拘役
參拾日，如易科罰金，以銀元參佰元即新台幣玖佰元折算壹日。
    事  實
一、乙○○、甲○○（另行通緝中）共同基於意圖為自己不法所
    有之犯意聯絡，於民國95年2 月14日下午3 時許，前往臺北
    市○○區○○路166 巷1 弄5 號松木子有限公司（下稱松木
    子公司）承租之材料堆置場，見無人在場而有機可趁，即推
    動向他人借得之手推車進入堆置場，共同徒手竊取松木子公
    司所有置放該處之支撐副管18枝及黑管螺桿200 枝，價值計
    約新臺幣9,100 元，得手後，二人將之搬至上開手推車上推
    行。嗣松木公司負責人郭維松發現報警，於同日下午3 時20
    分許，在台北市○○區○○路166 巷靠近磺港路口，為警攔
    截查獲。
二、案經臺北市政府警察局北投分局報告臺灣士林地方法院檢察
    署檢察官偵查起訴。
    理  由
一、訊之被告乙○○固坦承於上開時、地有與甲○○共同拿取松
    木子公司所有之支撐副管18枝及黑管螺桿200 枝之事實，惟
    矢口否認有竊盜之犯行，辯稱：伊不知道那些東西是別人的
    ，因那些東西堆放在馬路旁，且鐵管有生鏽云云。經查：
  (一)被告乙○○與甲○○確實於上開時、地，拿取松木子公司所
    有之支撐副管18枝及黑管螺桿200 枝，置放於其2 人向廢鐵
    場借得之手推車上，於搬運一段距離後為警逮捕之事實，業
    據其2 人迭於警詢、檢察官偵訊及本院審理中坦承不諱（參
    見偵查卷第10至15頁、第42至43頁、本院審理卷第83頁），
    核與證人即松木子公司之負責人郭維松於檢察官偵查中結證
    失竊之情節相符（參見偵查卷第58至59頁），並有失竊報告
    1 紙、贓物認領保管單1 紙、現場查獲照片8 張（95年2 月
    14日拍攝）附卷（參見偵查卷第19頁、第25至28頁）可佐，
    應甚明確，而堪認定。
  (二)證人郭維松於檢察官偵查中結證稱：被告2 人竊取之鐵支撐
    副管及黑管螺桿係置放在松木子公司所承租的材料堆置場，
    該處距離馬路有一段距離，堆置場內還放置有模版、方木等
    建築材料，現場並無雜草叢生，而被告等偷竊的黑管螺桿乃
    放置在伊釘製的箱子內，上面覆蓋木板，必須搬開木板翻箱
    ，才能看到黑管螺桿，且該桿是擦有用黑油，並沒有生鏽。
    至支撐副管是鍍鋅的，不會生鏽等語（參見偵查卷第59頁）
    ，且證人即松木子公司之告訴代理人郭致君於檢察官偵查中
    亦結證稱：照片編號1 畫紅線部分即被告行竊地點，該處距
    離馬路已有一段距離。照片編號2 至5 則顯示現場尚放置模
    版、鐵支撐副管與黑管螺桿等建築材料，均排放整齊等語，
    並提出標示編號1 至5 之照片附卷（參見偵查卷第72至76頁
    ）為證，核之上開照片以及被告乙○○為警查獲當時所拍攝
    之現場照片（參見偵查卷第25至28頁）以觀，該2 位證人所
    證應認屬實，況被告乙○○於本院審理中亦供稱：「（該處
    現場有無人看管？）當天沒有人看管，但聽說之前是有人看
    管，我們到該處本來是要等該看管的人來向他要，但等了約
    1 個多鐘頭，沒有人來，所以我們就自己搬了。」等語（參
    見本院卷第83頁）。足認上開搬運現場並非無人看管之廢棄
    處所，而被告應知悉所竊取之物係他人所有之物，並非無人
    所有之廢棄物，至為明確，則被告乙○○上開所辯，自難採
    信。本件事證明確，被告之犯行洵堪認定。
二、核被告乙○○所為，係犯刑法第320 條第1 項普通竊盜罪。
    按被告行為後，刑法第2 條法律變更適用、第28條共同正犯
    及第41條易科罰金標準之規定，已於94年1 月7 日經立法院
    修正三讀通過，總統命令公布，於95年7 月1 日施行，該法
    第2 條係規範行為後法律變更適用所生新舊法律比較適用之
    準據法，於新法施行後，應適用修正後刑法第2 條第1 項之
    規定，為「從舊從輕」之比較。又按行為後法律有變更者，
    適用行為時之法律。但行為後之法律有利於行為人者，適用
    最有利於行為人之法律，修正後刑法第2 條第1 項定有明文
    。
  (一)修正刑法係自95年7 月1 日起施行，在此之前，刑法分則編
    有關罰金刑之貨幣單位係銀元；且依刑法分則編應處罰金者
    ，應適用罰金罰鍰提高標準條例第1 條之規定；亦即應按各
    該具體條文制定或修正之時間先後，定其提高之倍數。惟被
    告行為後，刑法施行法增訂第1 條之1 ，於95年6 月14日經
    總統公布，並自同年7 月1 日起施行；該條規定：「中華民
    國94年1 月7 日刑法修正施行後，刑法分則編所定罰金之貨
    幣單位為新臺幣。94年1 月7 日刑法修正時，刑法分則編未
    修正之條文定有罰金者，自94年1 月7 日刑法修正施行後，
    就其所定數額提高為30倍。但72年6 月26日至94年1 月7日
    新增或修正之條文，就其所定數額提高為3 倍」。亦即自95
    年7 月1 日起，刑法分則編所定罰金之貨幣單位，由原來之
    銀元改為新臺幣；且94年1 月7 日刑法修正時，刑法分則編
    未修正之條文定有罰金者，自95年7 月1 日起，有關罰金之
    數額提高為30倍。本案被告係犯刑法第320 條第1 項之罪，
    該罪自24年年7 月1 日施行後即未再修正，依增訂刑法施行
    法第1 條之1 之規定，其罰金以新台幣為單位，數額應提高
    30倍。此與增訂前之罰金以銀元為單位，且適用罰金罰鍰提
    高標準條例第1 條前段之結果應提高10倍，而新台幣與銀元
    之比例為1 ：3 ，換算結果亦為30倍者，並無不同。亦即增
    訂刑法施行法第1 條之1 之意旨，僅在使刑法規範之罰金刑
    之貨幣單位，一律改為新台幣，並使增訂前後有關罰金刑提
    高之倍數一致，對被告而言，並無有利、不利之比較適用之
    問題，且此增訂之規定應屬罰金罰鍰提高標準條例第1 條但
    書之情形，當無同條前段規定之適用，自應逕行適用刑法施
    行法第1 條之1 之規定。
  (二)修正前刑法第28條規定：「二人以上共同實施犯罪之行為者
    ，皆為正犯。」，修正後刑法第28條規定：「二人以上共同
    實行犯罪之行為者，皆為正犯。」，剔除未參與犯罪實行行
    為之預備及陰謀共同正犯，然對本件被告乙○○、紀共輝而
    言，其等均已參與實行行為，修正前後之規定，並無何者有
    利或不利之情形，依修正後刑法第2 條第1 項前段之規定，
    適用行為時之修正前刑法第28條之規定，應論以共同正犯。
  (三)又被告於犯罪時之刑法第41條第1 項前段規定：「犯最重本
    刑為5 年以下有期徒刑以下之刑之罪，而受6 個月以下有期
    徒刑或拘役之宣告，因身體、教育、職業、家庭之關係或其
    他正當事由，執行顯有困難者，得以1 元以上3 元以下折算
    1 日，易科罰金。」，而修正前罰金罰鍰提高標準條例第2
    條（於95年7 月1 日修正刪除施行）規定，就其原定數額提
    高為100 倍折算1 日，則本件被告行為時之易科罰金折算標
    準，最高得以銀元300 元折算1 日，經折算為新臺幣後，應
    以新臺幣900 元折算1 日。惟95年7 月1 日修正公布施行之
    刑法第41條第1 項前段則規定：「犯最重本刑為5 年以下有
    期徒刑以下之刑之罪，而受6 個月以下有期徒刑或拘役之宣
    告者，得以新臺幣1000元、2000元或3000元折算1 日，易科
    罰金。」比較修正前後之易科罰金折算標準，以修正前之規
    定，較有利於被告，則依修正後刑法第2 條第1 項前段，應
    適用修正前刑法第41條第1 項前段規定，定其折算標準。再
    比較新舊法時，應就罪刑有關之共犯、未遂犯、想像競合犯
    、牽連犯、連續犯、結合犯，以及累犯加重、自首減輕暨其
    他法定加減原因（如身分加減）與加減例等一切情形，綜其
    全部罪刑之結果而為比較後，再適用有利於行為人之法律處
    斷，而不得一部割裂分別適用不同之新舊法（最高法院24年
    上字第4634號、29年上字第964 號判例意旨、最高法院95年
    度第8 次刑事庭會議決議參照），則依上所述，應適用修正
    前刑法第28條、第41條第1 項前段之規定而為適用。
  (四)爰審酌被告係以收集廢物為業，收入有限，未經他人之同意
    ，即擅自竊取他人之建築材料，及其所竊取之物品價值不甚
    高，所生危害尚輕，及犯行尚未能坦承錯誤，並其犯罪手段
    、生活狀況、品行、智識程度等一切情狀，量處如主文所示
    之刑，並依上述規定諭知易科罰金之折算標準，以資懲儆。
據上論斷，應依刑事訴訟法第299 條第1 項前段，修正後刑法第
2 條第1 項前段、修正前刑法第28條、刑法第320 條第1 項、修
正前刑法第41條第1 項前段，刑法施行法第1 條之1 ，修正前罰
金罰鍰提高標準條例第2 條，現行法規所定貨幣單位折算新臺幣
條例第2 條，判決如主文。
本案經檢察官陳國鳴到庭執行職務。
中    華    民    國    95    年    9     月    7     日
                  刑事第一庭審判長法  官  雷雯華
                                  法  官  張國棟
                                  法  官  賴邦元
以上正本證明與原本無異。
如不服本判決，應於判決送達後10日內，向本院提出上訴狀。
                                  書記官  陳漢朝
中    華    民    國    95    年    9     月    8     日
本案論罪科刑法條全文：
刑法第320條
意圖為自己或第三人不法之所有，而竊取他人之動產者，為竊盜
罪，處 5 年以下有期徒刑、拘役或 5 百元以下罰金。
意圖為自己或第三人不法之利益，而竊佔他人之不動產者，依前
項之規定處斷。
前二項之未遂犯罰之。


司法院資訊處製作；財團法人民間司法改革基金會備份。
